---
title: "Proyecto personal análisis de datos"
author: "Eduardo Sánchez"
date: "`r Sys.Date()`"
output: html_document
---

```{r setup, include=FALSE}
knitr::opts_chunk$set(echo = TRUE)

# Habilita librerías
library(readxl) # Para importar datos a R

library(dplyr) # Para manipular datos

library(ggplot2) # Para hacer gráficos

library(tidyr) # Para manipular datos
```

### Análisis Exploratorio de Datos de Metaloproteasas

## Importación de datos

A partir del set de datos _MetalloproteasesDB_, se crea un objeto denominado Datos_Metaloproteasas usando la función read_excel() de la librería readxl. Se observan los datos con la función summary() y str().

```{r}
Datos_Metaloproteasas <- read_excel("MetalloproteasesDB.xlsx", na = "N/A")

summary(Datos_Metaloproteasas)

str(Datos_Metaloproteasas)
```

## Transformación de datos

Del objeto Datos_Metaloproteasas, se transforman las variables ID, Acc_No, Family, Keratinolytic_activity, Activity_type, Active_site y Metal_binding_site a factor usando la función as.factor(). Posteriormente, se explora nuevamente el set de datos usando la función summary() para verificar.

```{r}
Datos_Metaloproteasas$ID <- as.factor(Datos_Metaloproteasas$ID)

Datos_Metaloproteasas$Acc_No <- as.factor(Datos_Metaloproteasas$Acc_No)

Datos_Metaloproteasas$Family <- as.factor(Datos_Metaloproteasas$Family)

Datos_Metaloproteasas$Keratinolytic_activity <- as.factor(Datos_Metaloproteasas$Keratinolytic_activity)

Datos_Metaloproteasas$Activity_type <- as.factor(Datos_Metaloproteasas$Activity_type)

Datos_Metaloproteasas$Active_site <- as.factor(Datos_Metaloproteasas$Active_site)

Datos_Metaloproteasas$Metal_binding_site <- as.factor(Datos_Metaloproteasas$Metal_binding_site)

summary(Datos_Metaloproteasas)
```

## Calculo de variables derivadas
Normalización con respecto a longitud.

## Tabla de frecuencia de los factores

```{r}
table(Datos_Metaloproteasas$Keratinolytic_activity)

```


## Variación de las variables de estudio

A partir del set de datos se elabora una gráfica para la variable continua MW_Da. Use el comando ggplot(), el argumento aes() para seleccionar los datos, y la variable respuesta MW_Da.

# MW_Da
```{r}
ggplot(Datos_Metaloproteasas, aes(x = MW_Da, color = Keratinolytic_activity)) +
  geom_histogram(position = "identity", bins = 8, alpha = 0.3)
```
# pI

```{r}
ggplot(Datos_Metaloproteasas, aes(x = pI, color = Keratinolytic_activity)) +
  geom_histogram(position = "identity", bins = 8, alpha = 0.3)
```
# Negatively_charged_AA

```{r}
ggplot(Datos_Metaloproteasas, aes(x = Negatively_charged_AA, color = Keratinolytic_activity)) +
  geom_histogram(position = "identity", bins = 8, alpha = 0.3)
```

# Positively_charged_AA

```{r}
ggplot(Datos_Metaloproteasas, aes(x = Positively_charged_AA, color = Keratinolytic_activity)) +
  geom_histogram(position = "identity", bins = 8, alpha = 0.3)
```
# Extinction_coefficient

```{r}
ggplot(Datos_Metaloproteasas, aes(x = , color = Keratinolytic_activity)) +
  geom_histogram(position = "identity", bins = 8, alpha = 0.3)
```



```{r pressure, echo=FALSE}
plot(pressure)
```

Note that the `echo = FALSE` parameter was added to the code chunk to prevent printing of the R code that generated the plot.
