---
title: "Proyecto personal análisis de datos"
author: "Eduardo Sánchez"
date: "`r Sys.Date()`"
output:
  html_document:
    toc: true
    toc_depth: 3
    toc_float: true
    code_folding: hide
---

```{r setup, include=FALSE}
knitr::opts_chunk$set(echo = TRUE)

library(yaml)

library(rmarkdown)

library(knitr)

library(readxl) # Para importar datos a R

library(dplyr) # Para manipular datos

library(ggplot2) # Para hacer gráficos

library(tidyr) # Para manipular datos

```

## Análisis Exploratorio de Datos de Metaloproteasas

### Importación de datos

A partir del set de datos _MetalloproteasesDB_, se crea el objeto denominado _Datos_Metaloproteasas_, especificando que para los valores faltantes se emplea la nomenclatura N/A, y se observan los datos contenidos en este.

```{r}
Datos_Metaloproteasas <- read_excel("MetalloproteasesDB.xlsx", na = "N/A")

summary(Datos_Metaloproteasas)

str(Datos_Metaloproteasas)
```

### Transformación de datos

Del objeto _Datos_Metaloproteasas_, se transforman las variables _ID_, _Acc_No_, _Family_, _Keratinolytic_activity_, _Activity_type_, _Active_site_ y _Metal_binding_site_ a factores. Posteriormente, se explora nuevamente el set de datos para verificar.

```{r}
Datos_Metaloproteasas$ID <- as.factor(Datos_Metaloproteasas$ID)

Datos_Metaloproteasas$Acc_No <- as.factor(Datos_Metaloproteasas$Acc_No)

Datos_Metaloproteasas$Family <- as.factor(Datos_Metaloproteasas$Family)

Datos_Metaloproteasas$Keratinolytic_activity <- as.factor(Datos_Metaloproteasas$Keratinolytic_activity)

Datos_Metaloproteasas$Activity_type <- as.factor(Datos_Metaloproteasas$Activity_type)

Datos_Metaloproteasas$Active_site <- as.factor(Datos_Metaloproteasas$Active_site)

Datos_Metaloproteasas$Metal_binding_site <- as.factor(Datos_Metaloproteasas$Metal_binding_site)

summary(Datos_Metaloproteasas)
```
A partir de esta transformación y su posterior verificación, logra identificarse que hay un **dato faltante** tanto para _Active_site_ como para _Metal_binding_site_.

### Normalización de datos

Con el fin de minimizar la influencia de la longitud de la secuencia aminoacídica (_Lenght_) en las variables _Negative_AA_ y _Positive_AA_, se llevó a cabo la normalización de dichos parámetros mediante el cálculo de las variables derivadas _Negativity_ y _Positivity_ expresadas en proporciones, y se creo el nuevo objeto _Datos_Metaloproteasas_Norm_, que incluye dichas variables.

```{r}

Datos_Metaloproteasas_Norm <- Datos_Metaloproteasas %>% mutate(Negativity = Negative_AA/Length)%>% 
  mutate(Positivity = Positive_AA/Length)

```

### Balance de datos
Con el fin de identificar si los datos están balanceados o no entre tratamientos, se crearon tablas de frecuencia para estos, las cuales se muestran a continuación:


```{r}

Tabla_queratinolisis <- table(Datos_Metaloproteasas$Keratinolytic_activity)
knitr::kable(Tabla_queratinolisis, col.names = c ("Queratinolisis", "Frecuencia"), caption = "Tabla 1. Frecuencias de enzimas segun el factor de actividad queratinolítica")

Tabla_Familias <- table(Datos_Metaloproteasas$Keratinolytic_activity, Datos_Metaloproteasas$Family)
knitr::kable(Tabla_Familias, caption = "Tabla 2. Frecuencias de enzimas por familia de proteasa de acuerdo con clasificación MEROPS")

```

Se puede observar que los datos se encuentran balanceados tanto respecto a actividad queratinolítica, como a miembros con y sin actividad queratinolítica por cada familia. Cabe destacar que los datos no están balanceados por familia, debido a que para determinadas familias se han descrito una mayor cantidad de queratinasas que para otras.

***

### Variación de las variables de estudio

A partir del set de datos se obtienen los histogramas correspondientes para analizar la variación de cada una de las variables de estudio.


##### **Peso Molecular**

El siguiente histograma de obtuvo a partir de los datos correspondientes al peso molecular de las metaloproteasas.

```{r}

ggplot(Datos_Metaloproteasas_Norm, aes(x = Mol_Weight, color = Keratinolytic_activity)) +
  geom_histogram(position = "identity", bins = 8, alpha = 0.3) + labs(x= "Peso Molecular", y= "Recuento")

```


##### **Punto Isoeléctrico**

El siguiente histograma de obtuvo a partir de los datos correspondientes al Punto Isoeléctrico de las metaloproteasas.

```{r}

ggplot(Datos_Metaloproteasas_Norm, aes(x = pI, color = Keratinolytic_activity)) +
  geom_histogram(position = "identity", bins = 8, alpha = 0.3) + labs(x= "Punto Isoelectrico", y= "Recuento")

```


##### **Positividad**

El siguiente histograma de obtuvo a partir de los datos correspondientes a la Positividad de las metaloproteasas.

```{r}

ggplot(Datos_Metaloproteasas_Norm, aes(x = Positivity, color = Keratinolytic_activity)) +
  geom_histogram(position = "identity", bins = 8, alpha = 0.3) + labs(x= "Positividad", y= "Recuento")

```


##### **Negatividad**

El siguiente histograma de obtuvo a partir de los datos correspondientes a la Negatividad de las metaloproteasas.

```{r}

ggplot(Datos_Metaloproteasas_Norm, aes(x = Negativity, color = Keratinolytic_activity)) +
  geom_histogram(position = "identity", bins = 8, alpha = 0.3) + labs(x= "Negatividad", y= "Recuento")

```

##### **Coeficiente de extinción**

El siguiente histograma de obtuvo a partir de los datos correspondientes al Coeficiente de extinción de las metaloproteasas.

```{r}

ggplot(Datos_Metaloproteasas_Norm, aes(x = Extinction_coefficient, color = Keratinolytic_activity)) + geom_histogram(position = "identity", bins = 8, alpha = 0.3) + labs(x= "Coeficiente de extincion", y= "Recuento")

```

### Análisis de relación entre variables cuantitativas y factores

#### **Correlaciones**
Los siguientes gráficos muestran la correlación entre las diversas variables.

```{r}

ggplot(Datos_Metaloproteasas_Norm, aes(x = Extinction_coefficient, y = GRAVY)) + geom_point() + geom_smooth(method=lm, se=FALSE) + labs(title = "C. de extinción vs GRAVY", x= "Coeficiente de extinción", y= "GRAVY")

ggplot(Datos_Metaloproteasas_Norm, aes(x = Negativity, y = Instability_index)) + geom_point() + geom_smooth(method=lm, se=FALSE) + labs(title = "Negatividad vs Índice de inestabilidad", x= "Negatividad", y= "Índice de inestabilidad")

ggplot(Datos_Metaloproteasas_Norm, aes(x = pI, y = Aliphatic_index)) + geom_point() + geom_smooth(method=lm, se=FALSE) + labs(title = "pI vs Índice Alifático", x= "pI", y= "Índice Alifático")

```

Es observable que podría existir una mayor correlación entre Coeficiente de extinción y GRAVY, que entre Negatividad e Indice de inestabilidad, o entre pI o Índice alifático.

#### **Tamaño de los efectos**
Los siguientes gráficos muestran el tamaño de los efectos para diversas variables.

```{r}

plot.design(Datos_Metaloproteasas_Norm$pI ~ Datos_Metaloproteasas_Norm$Keratinolytic_activity*Datos_Metaloproteasas_Norm$Activity_type, xlab="Factores", ylab="pI", col=3:6)

plot.design(Datos_Metaloproteasas_Norm$Instability_index ~ Datos_Metaloproteasas_Norm$Keratinolytic_activity*Datos_Metaloproteasas_Norm$Activity_type, xlab="Factores", ylab="Índice de Inestabilidad", col=3:6)

plot.design(Datos_Metaloproteasas_Norm$Extinction_coefficient ~ Datos_Metaloproteasas_Norm$Keratinolytic_activity*Datos_Metaloproteasas_Norm$Activity_type, xlab="Factores", ylab="Coeficiente de extinción", col=3:6)

```


#### **Diferencias entre queratinolíticas y no-queratinolíticas**

```{r}

ggplot(Datos_Metaloproteasas_Norm, aes(x = Keratinolytic_activity, y = pI, fill=Keratinolytic_activity)) + geom_boxplot() + labs(title = "Punto Isoeléctrico vs Actividad queratinolítica", x= "Actividad queratinolítica", y= "pI")

```

```{r}

ggplot(Datos_Metaloproteasas_Norm, aes(x = Keratinolytic_activity, y = Instability_index, fill=Keratinolytic_activity)) + geom_boxplot() + labs(title = "Indice de inestabilidad vs Actividad queratinolítica", x= "Actividad queratinolítica", y= "Indice de inestabilidad")

```

En este gráfico se puede observar la presencia de dos **valores atípicos** para metaloproteasas queratinolíticas, uno por sobre y otro por debajo del resto de los valores.

```{r}
ggplot(Datos_Metaloproteasas_Norm, aes(x = Keratinolytic_activity, y = Extinction_coefficient, fill=Keratinolytic_activity)) + geom_boxplot() + labs(title = "Coeficiente de extinción vs Actividad queratinolítica", x= "Actividad queratinolítica", y= "Coeficiente de extinción")

```

```{r}

ggplot(Datos_Metaloproteasas_Norm, aes(x = Keratinolytic_activity, y = Positivity, fill=Keratinolytic_activity)) + geom_boxplot() + labs(title = "Indice de inestabilidad vs Actividad queratinolítica", x= "Actividad queratinolítica", y= "Indice de inestabilidad")

```

En este gráfico es obsrvable también la presencia de **valores atípicos** para metalo proteasas queratinolíticas, tres por sobre y dos por debajo del resto d elos valores. 

### Tablas de resumen estadístico-descriptivo por variable y actividad.

```{r}
KLAct_stat <- Datos_Metaloproteasas_Norm %>% group_by(Keratinolytic_activity) %>% summarise("N" = n(), "Promedio"= mean(Instability_index), "Mediana"= median(Instability_index), "Min." = min(Instability_index), "Max." = max(Instability_index), "DS" = sd(Instability_index))

names(KLAct_stat)[names(KLAct_stat) == 'Keratinolytic_activity'] <- 'Actividad Queratinolítica'

knitr::kable(KLAct_stat, caption = "Tabla 3. Resumen de Indice de inestabilidad respecto de actividad queratinolítica.")

pI_stat <- Datos_Metaloproteasas_Norm %>% group_by(Keratinolytic_activity) %>% summarise("N" = n(), "Promedio"= mean(pI), "Mediana"= median(pI), "Min." = min(pI), "Max." = max(pI), "DS" = sd(pI))

names(KLAct_stat)[names(KLAct_stat) == 'Keratinolytic_activity'] <- 'Actividad Queratinolítica'

knitr::kable(pI_stat, caption = "Tabla 4. Resumen de Punto Isoeléctico respecto de actividad queratinolítica.")

GRAVY_stat <- Datos_Metaloproteasas_Norm %>% group_by(Keratinolytic_activity) %>% summarise("N" = n(), "Promedio"= mean(GRAVY), "Mediana"= median(GRAVY), "Min." = min(GRAVY), "Max." = max(GRAVY), "DS" = sd(GRAVY))

names(KLAct_stat)[names(KLAct_stat) == 'Keratinolytic_activity'] <- 'Actividad Queratinolítica'

knitr::kable(GRAVY_stat, caption = "Tabla 5. Resumen de GRAVY respecto de actividad queratinolítica.")

Neg_stat <- Datos_Metaloproteasas_Norm %>% group_by(Keratinolytic_activity) %>% summarise("N" = n(), "Promedio"= mean(Negativity), "Mediana"= median(Negativity), "Min." = min(Negativity), "Max." = max(Negativity), "DS" = sd(Negativity))

names(KLAct_stat)[names(KLAct_stat) == 'Keratinolytic_activity'] <- 'Actividad Queratinolítica'

knitr::kable(Neg_stat, caption = "Tabla 6. Resumen de Negatividad respecto de actividad queratinolítica.")

Pos_stat <- Datos_Metaloproteasas_Norm %>% group_by(Keratinolytic_activity) %>% summarise("N" = n(), "Promedio"= mean(Positivity), "Mediana"= median(Positivity), "Min." = min(Positivity), "Max." = max(Positivity), "DS" = sd(Positivity))

names(KLAct_stat)[names(KLAct_stat) == 'Keratinolytic_activity'] <- 'Actividad Queratinolítica'

knitr::kable(Pos_stat, caption = "Tabla 7. Resumen de Positividad respecto de actividad queratinolítica.")

AI_stat <- Datos_Metaloproteasas_Norm %>% group_by(Keratinolytic_activity) %>% summarise("N" = n(), "Promedio"= mean(Aliphatic_index), "Mediana"= median(Aliphatic_index), "Min." = min(Aliphatic_index), "Max." = max(Aliphatic_index), "DS" = sd(Aliphatic_index))

names(KLAct_stat)[names(KLAct_stat) == 'Keratinolytic_activity'] <- 'Actividad Queratinolítica'

knitr::kable(AI_stat, caption = "Tabla 8. Resumen de Indice Alifático respecto de actividad queratinolítica.")

```

