---
title: "Proyecto personal análisis de datos"
author: "Eduardo Sánchez"
date: "`r Sys.Date()`"
output:
  html_document: default
  pdf_document: default
---

```{r setup, include=FALSE}
knitr::opts_chunk$set(echo = TRUE)

# Habilita librerías
library(readxl) # Para importar datos a R

library(dplyr) # Para manipular datos

library(ggplot2) # Para hacer gráficos

library(tidyr) # Para manipular datos
```

## Análisis Exploratorio de Datos de Metaloproteasas

### Importación de datos

A partir del set de datos _MetalloproteasesDB_, se crea el objeto denominado _Datos_Metaloproteasas_, especificando que para los valores faltantes se emplea la nomenclatura N/A, y se observan los datos contenidos en este.

```{r}
Datos_Metaloproteasas <- read_excel("MetalloproteasesDB.xlsx", na = "N/A")

summary(Datos_Metaloproteasas)

str(Datos_Metaloproteasas)
```

### Transformación de datos

Del objeto _Datos_Metaloproteasas_, se transforman las variables _ID_, _Acc_No_, _Family_, _Keratinolytic_activity_, _Activity_type_, _Active_site_ y _Metal_binding_site_ a factores. Posteriormente, se explora nuevamente el set de datos para verificar.

```{r}
Datos_Metaloproteasas$ID <- as.factor(Datos_Metaloproteasas$ID)

Datos_Metaloproteasas$Acc_No <- as.factor(Datos_Metaloproteasas$Acc_No)

Datos_Metaloproteasas$Family <- as.factor(Datos_Metaloproteasas$Family)

Datos_Metaloproteasas$Keratinolytic_activity <- as.factor(Datos_Metaloproteasas$Keratinolytic_activity)

Datos_Metaloproteasas$Activity_type <- as.factor(Datos_Metaloproteasas$Activity_type)

Datos_Metaloproteasas$Active_site <- as.factor(Datos_Metaloproteasas$Active_site)

Datos_Metaloproteasas$Metal_binding_site <- as.factor(Datos_Metaloproteasas$Metal_binding_site)

summary(Datos_Metaloproteasas)
```
A partir de esta transformación y su posterior verificación, logra identificarse que hay un dato faltante tanto para _Active_site_ como para _Metal_binding_site_.

### Normalización de datos

Con el fin de minimizar la influencia de la longitud de la secuencia aminoacídica (_Lenght_) en las variables _Negative_AA_ y _Positive_AA_, se llevó a cabo la normalización de dichos parámetros mediante el cálculo de las variables derivadas _Negativity_ y _Positivity_ expresadas en proporciones, y se creo el nuevo objeto _Datos_Metaloproteasas_Norm_, que inclute dichas variables.

```{r}

Datos_Metaloproteasas_Norm <- Datos_Metaloproteasas %>% mutate(Negativity = Negative_AA/Length)%>% 
  mutate(Positivity = Positive_AA/Length)

```

### Balance de datos
Con el fin de identificar si los datos están balanceados o no entre tratamientos, se crearon tablas de frecuencia para estos, las cuales se muestran a continuación:


```{r}

Tabla_queratinolisis <- table(Datos_Metaloproteasas$Keratinolytic_activity)
knitr::kable(Tabla_queratinolisis, col.names = c ("Queratinolisis", "Frecuencia"), caption = "Tabla 1. Frecuencias de enzimas segun el factor de actividad queratinolítica")

Tabla_Familias <- table(Datos_Metaloproteasas$Keratinolytic_activity, Datos_Metaloproteasas$Family)
knitr::kable(Tabla_Familias, caption = "Tabla 2. Frecuencias de enzimas por familia de proteasa de acuerdo con clasificación MEROPS")

```

Se puede observar que los datos se encuentran balanceados tanto respecto a actividad queratinolítica, como a miembros con y sin actividad queratinolítica por cada familia. Cabe destacar que los datos no están balanceados por familia, debido a que para determinadas familias se han descrito una mayor cantidad de queratinasas que para otras.

***

### Variación de las variables de estudio

A partir del set de datos se obtienen los histogramas correspondientes para analizar la variación de cada una de las variables de estudio.


##### Peso Molecular

El siguiente histograma de obtuvo a partir de los datos correspondientes al peso molecular de las metaloproteasas.

```{r}

ggplot(Datos_Metaloproteasas_Norm, aes(x = Mol_Weight, color = Keratinolytic_activity)) +
  geom_histogram(position = "identity", bins = 8, alpha = 0.3) + labs(x= "Peso Molecular", y= "Recuento")

```


##### Punto Isoeléctrico

El siguiente histograma de obtuvo a partir de los datos correspondientes al Punto Isoeléctrico de las metaloproteasas.

```{r}

ggplot(Datos_Metaloproteasas_Norm, aes(x = pI, color = Keratinolytic_activity)) +
  geom_histogram(position = "identity", bins = 8, alpha = 0.3) + labs(x= "Punto Isoelectrico", y= "Recuento")

```


##### Positividad

El siguiente histograma de obtuvo a partir de los datos correspondientes a la Positividad de las metaloproteasas.

```{r}

ggplot(Datos_Metaloproteasas_Norm, aes(x = Positivity, color = Keratinolytic_activity)) +
  geom_histogram(position = "identity", bins = 8, alpha = 0.3) + labs(x= "Positividad", y= "Recuento")

```


##### Negatividad

El siguiente histograma de obtuvo a partir de los datos correspondientes a la Negatividad de las metaloproteasas.

```{r}

ggplot(Datos_Metaloproteasas_Norm, aes(x = Negativity, color = Keratinolytic_activity)) +
  geom_histogram(position = "identity", bins = 8, alpha = 0.3) + labs(x= "Negatividad", y= "Recuento")

```

##### Coeficiente de extinción

El siguiente histograma de obtuvo a partir de los datos correspondientes al Coeficiente de extinción de las metaloproteasas.

```{r}

ggplot(Datos_Metaloproteasas_Norm, aes(x = Extinction_coefficient, color = Keratinolytic_activity)) + geom_histogram(position = "identity", bins = 8, alpha = 0.3) + labs(x= "Coeficiente de extincion", y= "Recuento")

```

### Análisis de relación entre variables cuantitativas y factores

#### Correlaciones
Los siguientes gráficos muestran la correlación entre las diversas variables.

```{r}

ggplot(Datos_Metaloproteasas_Norm, aes(x = Extinction_coefficient, y = GRAVY)) + geom_point() + geom_smooth(method=lm, se=FALSE) + labs(title = "C. de extinción vs GRAVY", x= "Coeficiente de extinción", y= "GRAVY")

ggplot(Datos_Metaloproteasas_Norm, aes(x = Negativity, y = Instability_index)) + geom_point() + geom_smooth(method=lm, se=FALSE) + labs(title = "Negatividad vs Índice de inestabilidad", x= "Negatividad", y= "Índice de inestabilidad")

ggplot(Datos_Metaloproteasas_Norm, aes(x = pI, y = Aliphatic_index)) + geom_point() + geom_smooth(method=lm, se=FALSE) + labs(title = "pI vs Índice Alifático", x= "pI", y= "Índice Alifático")

```

#### Tamaño de los efectos
Los siguientes gráficos muestran el tamaño de los efectos para diversas variables.

```{r}
plot.design(Datos_Metaloproteasas_Norm$pI ~ Datos_Metaloproteasas_Norm$Keratinolytic_activity, Datos_Metaloproteasas_Norm$Instability_index, xlab="Factores", ylab="pI", col=3:6)
```


#### Diferencias entre queratinolíticas y no-queratinolíticas

```{r}

boxplot(Datos_Metaloproteasas_Norm$pI ~ Datos_Metaloproteasas_Norm$Keratinolytic_activity, main = "Punto Isoeléctrico vs Actividad queratinolítica", ylab = "pI", xlab = "Actividad queratinolítica")

boxplot(Datos_Metaloproteasas_Norm$Instability_index ~ Datos_Metaloproteasas_Norm$Keratinolytic_activity, main = "Indice de inestabilidad vs Actividad queratinolítica", ylab = "Indice de inestabilidad", xlab = "Actividad queratinolítica")

boxplot(Datos_Metaloproteasas_Norm$Extinction_coefficient ~ Datos_Metaloproteasas_Norm$Keratinolytic_activity, main = "Coeficiente de extinción vs Actividad queratinolítica", ylab = "Coeficiente de extinción", xlab = "Actividad queratinolítica")

```


#### Diferencias entre queratinolíticas y no-queratinolíticas
